【裁判字號】    99,簡上,217
【裁判日期】    991203
【裁判案由】    損害賠償
【裁判全文】
臺灣臺中地方法院民事判決             99年度簡上字第217號
上  訴  人  曾牡丹
被上訴人    蕭麗英
上列當事人間請求損害賠償事件，上訴人對於民國99年5月31日
本院台中簡易庭98年度中簡字第2601號第一審判決提起上訴，本
院合議庭於民國99年11月19日言詞辯論終結，判決如下：
    主      文
原判決關於駁回上訴人後開第二項之訴部分，及該部分假執行之
之聲請廢棄。
被上訴人應再給付上訴人新台幣仟伍佰元，及自民國九十八年
六月二十四日起至清償日止，按週年利率百分之五計算之利息。
其餘上訴駁回。
第二審訴訟費用，由被上訴人負擔百分之二，餘由上訴人負擔。
    事實及理由
壹、上訴人部分：
一、上訴人於原審起訴主張：被上訴人於民國97年8月7日下午10
    時45分許，在台中縣太平市○○路416號之「迎星會卡拉Ｏ
    Ｋ」店內，故意毆打上訴人之臉頰，並抓住上訴人之頭髮往
    地板上之磁磚撞擊，致上訴人受有頭部外傷併前額瘀青挫傷
    、頸部抓傷、右腋下及左手瘀青挫傷等傷害。被上訴人所涉
    傷害犯行，業經法院判處拘役30日確定。上訴人受傷後，至
    中山醫學大學附設醫院治療，支出醫藥費新台幣（下同）3,
    720元，被上訴人自應如數賠償。又上訴人在上開「迎星會
    卡拉ＯＫ」店工作，每日收入為1,000元，因遭被上訴人故
    意傷害致頭部、臉部受傷，因而1個月無法工作，被上訴人
    另應賠償其損失之工作收入30,000元。再者，被上訴人當眾
    毆打上訴人之臉頰，並強將上訴人之額頭向地面撞擊，使上
    訴人顏面盡失，且精神及肉體均受有痛苦，上訴人另得請求
    被上訴人賠償精神慰撫金200,000元。爰依民法第184條、第
    193條及第195條第1項等規定，請求被上訴人給付上訴人醫
    療費用3,720元、不能工作之損失30,000元及精神慰撫金200
    ,000元，合計233,720元及法定遲延利息等語。
二、上訴後補稱：
    上訴人當時很認真工作，每天都有去上班，客人有給小費，
    故每天約有1,000元的小費收入。證人吳美涼於原審證明上
    訴人於其經營之「迎星會卡拉ＯＫ」店擔任公關，係自由班
    ，無固定薪水，但其證明客人會給上訴人小費，被上訴人亦
    表明不爭執，足證上訴人確有工作收入，僅係未證明工作收
    入多少而已，原判決認定上訴人毫無工作收入，顯有與證據
    相違背之處。況原判決既已認定上訴人受有傷害，上訴人又
    證明有工作，被上訴人又無爭執，原判決未依民事訴訟法第
    222條第2項之規定，依其自由心證定上訴人所受損害額，足
    見原判決確有違誤。此外，上訴人臉部及頭部受傷，原判決
    僅准許慰撫金30,000元，顯然過低等語。
貳、被上訴人部分：
一、被上訴人於原審對於兩造在前揭時地發生肢體衝突，且上訴
    人因而受傷之事實，並無爭執，惟抗辯：被上訴人僅同意賠
    償上訴人因傷就醫而自費負擔之醫療費用。上訴人僅在「迎
    星會卡拉ＯＫ」店兼職，並無底薪，且上訴人所受傷勢並非
    嚴重，不可能長達1個月無法工作，上訴人請求被上訴人賠
    償1個月之工作收入損失，並無理由。又被上訴人係因上訴
    人在前揭時地公然侮辱被上訴人，致被上訴人無法忍受，始
    與上訴人互毆，故上訴人所受傷害乃被上訴人本身之行為所
    造成，上訴人請求被上訴人賠償精神慰撫金200,000元，顯
    屬過高。再者，被上訴人之身體及名譽亦在前揭時地遭上訴
    人侵害，被上訴人得請求上訴人賠償306,253元，倘認被上
    訴人必須賠償上訴人損害，被上訴人爰以對上訴人之上開損
    害賠償債權，依據民法第334條規定，與上訴人本件請求主
    張抵銷等語。
二、上訴後補稱：
    上訴人請求精神上及不能工作之損害並不合理，因上訴人上
    班無底薪，上訴人也未每天去上班，上訴人上班平均一天之
    小費並無1,000元之多，應該只有4、5百元。
、本件原審對於上訴人之請求，判決被上訴人應給付上訴人33
    ,720元，及自98年6月24日起至清償日止，按週年利率5％計
    算之利息，並依職權宣告假執行；且駁回上訴人其餘之訴及
    假執行之聲請。被上訴人就其敗訴部分未聲明不服，該部分
    已告確定；上訴人則就其敗訴部分聲明不服，求為廢棄原判
    決關於判決其敗訴部分，並請求判決被上訴人應再給付上訴
    人200,000元及自98年6月24日起至清償日止，按週年利率5
    ％計算之利息；被上訴人則請求駁回上訴人之上訴。
肆、得心證之理由：
一、查上訴人於97年8月7日晚上在台中縣太平市○○路416號之
    「迎星會卡拉ＯＫ」店內，與被上訴人互毆，上訴人因而受
    有頭部外傷併前額瘀青挫傷、頸部抓傷、右腋下及左手瘀青
    挫傷等傷害，有上訴人提出之中山醫學大學附設醫院診斷證
    明書1份為證，並為被上訴人所不爭執。且上訴人前揭行為
    ，業經檢察官以涉犯傷害罪嫌為由，提起公訴，由本院98年
    度易字第1871號、台灣高等法院台中分院98年度上易字第14
    68號刑事判決判處拘役30日確定等情，亦有該案一、二審刑
    事判決各1份附卷可稽，並經原審依職權調取上開刑事案卷
    一審卷宗查核屬實，有該刑案一審卷宗影本在卷可憑。是上
    訴人主張被上訴人於前揭時地傷害其身體，堪信為真實。
二、按因故意或過失，不法侵害他人之權利者，負損害賠償責任
    ；不法侵害他人之身體或健康者，對於被害人因此喪失或減
    少勞動能力，或增加生活上之需要時，應負損害賠償責任；
    不法侵害他人之身體、健康、名譽、自由、信用、隱私、貞
    操，或不法侵害其他人格法益而情節重大者，被害人雖非財
    產上之損害，亦得請求賠償相當之金額，民法第184條第1項
    前段、第193條第1項、第195條第1項前段分別定有明文。被
    上訴人於上揭時地毆打上訴人，致上訴人受有前揭傷害，已
    如前述，上訴人所受傷害顯與被上訴人所為侵權行為間有相
    當之因果關係，上訴人依前揭規定請求被上訴人賠償其所受
    之損害，核屬有據。次按民法第193條第1項所謂增加生活上
    之需要，係指被害人被害以前並無此需要，因為受侵害始有
    支付此費用之需要者而言，因此身體受不法侵害，支出醫療
    費用，需添購醫療、護理用品及僱用看護所支出之費用，均
    屬增加生活上需要之費用，加害人應予賠償。上訴人請求被
    被上訴人賠償醫療費用3,720元、不能工作之損失30,000元
    及精神慰撫金200,000元，合計233,720元；其中關於醫療費
    用3,720元部分，業據上訴人提出醫療費用單據為證，原判
    決准許上訴人此部分之請求，被上訴人並未聲明不服，堪以
    認定。上訴人對於原審駁回其請求被上訴人賠償工作收入損
    失部分及僅令被上訴人賠償精神慰撫金30,000元，駁回該部
    分其餘請求聲明不服，請求被上訴人再賠償20萬元，被上訴
    人則以前詞置辯。兩造主要爭執在於上訴人是否因被上訴人
    之傷害行為受有工作收入損失之損害？數額若干？原審認定
    精神慰撫金之數額30,000元是否過低而有增加之必要？
三、上訴人是否因被上訴人之傷害行為而受有工作損失？數額若
    干？
（一）上訴人主張：其在上開「迎星會卡拉ＯＫ」店工作，每日
      收入為1,000元，因遭上訴人故意傷害致頭部、臉部受傷
      ，因而1個月無法工作，上訴人應賠償其損失之工作收入
      30,000元等語，惟為被上訴人所否認。查證人即「迎星會
      卡拉ＯＫ」店之經營者吳美涼於原審到庭結證稱：上訴人
      曾在「迎星會卡拉ＯＫ」店當公關，上訴人是自由班，即
      上下班時間無限制，伊未固定發薪水給上訴人，客人會給
      上訴人小費等語（見原審卷第46頁），兩造對該證人上述
      證言之真實性，亦均無爭執。是依證人吳美涼之證述，「
      迎星會卡拉ＯＫ」店雖未發給上訴人薪水，惟上訴人受傷
      前至該店擔任公關，可賺取客人給付之小費，應可認定。
      則上訴人因受有前揭傷害如無法至該店擔任公關賺取小費
      ，應認其受有不能工作之損害。上訴人復主張：其受傷以
      前於該店工作，每日有1,000元收入等語，然未舉證以實
      其說，固無法遽採。惟被上訴人於本院審理時陳稱：上訴
      人沒有每天去上班，平均一天小費4、5百元應該有，且上
      訴人受傷後一個星期就跑到別的地方工作，因為吳美涼不
      要再用上訴人了等語（見本院卷第25頁反面），核屬自認
      上訴人未受傷前在證人吳美涼經營之上開店裡上班，平均
      一日應有4、5百元之小費收入。本院審酌前揭一切情況，
      認上訴人受傷前從事公關之平均收入，應以每日500元為
      可採。上訴人逾此數額之主張，並非可採。
（二）關於上訴人不能工作之期間，原審向中山醫學大學附設醫
      院函查依上訴人所受前揭傷害之情形，治療期間，是否有
      不適宜工作應在家休養之情形、應在家休養之期間為何？
      該院認：上訴人宜休息追蹤治療約一週等情，有該院函文
      在卷可憑（見原審卷第30頁）。被上訴人對該醫院之函文
      於原審亦表明不爭執，是上訴人受有前揭傷害，其不能工
      作之期間，應以一週為宜，上訴人主張其因而1個月無法
      工作，亦非可採。
（三）依此計算，上訴人因被上訴人之傷害行為致無法上班之工
      作損失應為3,500元（計算式：500×7＝3,500）。上訴人
      逾此數額之請求即屬無據，無法准許。
四、原審認定精神慰撫金之數額30,000元是否過低而有增加之必
    要？
    按法院對於慰撫金之量定，應斟酌加害程度、兩造之身分地
    位經濟狀況等關係定之（最高法院51年台上字第223號判例
    、74年度第9次民事庭會議決議參照）。上訴人於前揭時地
    遭被上訴人傷害，致受有頭部外傷併前額瘀青挫傷、頸部抓
    傷、右腋下及左手瘀青挫傷，已如前述，是上訴人之身體承
    受相當程度之疼痛，精神上必因而感受痛苦。查上訴人為國
    中畢業，目前在家人經營之工廠工作，月薪18,000元；被上
    訴人則為高職畢業，目前任職會計，月薪30,000元，名下有
    不動產、汽車及投資等情，業據兩造於原審陳明在卷（見原
    審卷28、29、65頁）。又上訴人名下確無財產，被上訴人名
    下則有不動產、投資及汽車等財產等情，亦有本院稅務電子
    閘門資料查詢表2份附卷可稽。原審斟酌兩造前述之身分地
    位、教育程度、經濟能力，及被上訴人所以傷害上訴人身體
    ，乃導因於上訴人欲傷害被上訴人之友人即訴外人蘇銘仁，
    經被上訴人得知而質問上訴人原因時，上訴人仍未打消傷害
    該訴外人之意，被上訴人始因而心生不悅，與上訴人發生扭
    打（參見卷附台灣高等法院台中分院98年度上易字第1468號
    刑事判決），是被上訴人毆打上訴人，雖為法所不許，惟上
    訴人之作為亦非全無可議之處，暨被上訴人加害情形，及上
    訴人所受精神上痛苦之程度等一切情狀，認上訴人請求精神
    慰撫金200,000元，尚屬過高，應酌減為30,000元為公允，
    逾此數額之精神慰撫金請求，則非有據，不應准許等情，並
    無不當。上訴意旨主張：上訴人臉部及頭部受傷，原判決僅
    准許慰撫金30,000元，顯然過低云云，並非可採。
五、綜上所述，上訴人本於侵權行為之法律關係請求被上訴人給
    付233,720元，及自起訴狀繕本送達翌日即98年6月24日起至
    清償日止，按週年利率5%計算之利息，於37,220元及自98年
    6月24日起至清償日止，按週年利率5%計算之法定遲延利息
    部分，為有理由，應予准許。逾此部分之請求，為無理由，
    應予駁回。原審就上開工作收入3,500元部分，為上訴人敗
    訴之判決，並駁回該部分假執行之聲請，尚有未洽，上訴意
    旨就此部分指摘原判決不當，求予廢棄改判，為有理由，爰
    由本院予以廢棄改判如主文第二項所示。至於上訴人之請求
    不應准許部分，原判決為上訴人敗訴之判決，經核於法並無
    違誤，上訴意旨仍執陳詞，指摘原判決不當，求予廢棄改判
    ，為無理由，應駁回其上訴。
六、本件事證已臻明確，兩造其餘攻擊防禦方法，核與判決結果
    不生影響，爰不逐一論述。
伍、結論：本件上訴為一部有理由，一部無理由，依民事訴訟法
    第436條之1第3項、第449條第1項、第450條、第79條，判決
    如主文。
中    華    民    國    99    年    12    月    3     日
                  民事第三庭  審判長法  官  許秀芬
                                    法  官  許石慶
                                    法  官  黃渙文
正本證明與原本無異。
不得上訴。
中    華    民    國    99    年    12    月    3     日
                                    書記官  賴亮蓉

司法院資訊處製作；財團法人民間司法改革基金會備份。
